臺灣高雄地方法院刑事判決　　　　　　　100年度易字第197號
公　訴　人　臺灣高雄地方法院檢察署檢察官
被　　　告　許志昌
上列被告因竊盜案件，經檢察官提起公訴（99 年度偵字第37291
號），嗣因被告就被訴事實為有罪之陳述，經本院告知簡式審判
程序意旨，並聽取公訴人及被告之意見後，本院裁定依簡式審判
程序審理，判決如下：
    主  文
許志昌犯如附表一所示之罪，均累犯，各處如附表一所示之刑。
應執行有期徒刑年陸月，扣案附表二所示之物均沒收，並於刑
之執行前，令入勞動場所強制工作年。
    事  實
一、許志昌前因竊盜案件，經本院以97年度審簡字第3900號判決
    判處有期徒刑3 月確定，甫於民國97年10月15日易科罰金執
    行完畢。詎仍不知悔改，竟意圖為自己不法之所有，分別於
    如附表一所示之時地，持其所有客觀上對人之生命、身體、
    安全具有危險性可供兇器使用如附表二編號1 至9 號所示之
    工具，竊取如附表一所示之人所有連接如附表一所示電錶之
    電纜線及附表一編號3 所示之鐵鍊（均已分別發還如附表一
    所示之人保管）得逞。嗣於99年12月27日上午6 時30分許，
    為呂文章發現報警處理，當場為警查獲，並扣得許志昌所有
    供其違犯如附表一所示犯行所用如附表二所示之物。
    理  由
一、本件被告許志昌所犯係死刑、無期徒刑、最輕本刑為3 年以
    上有期徒刑以外之罪，其於準備程序就被訴事實為有罪之陳
    述，經本院告知簡式審判程序之旨，並聽取其與檢察官之意
    見後，認無不得或不宜改依簡式審判程序進行之情事，依刑
    事訴訟法第273 條之1 第1 項規定，裁定進行簡式審判程序
    ，合先敘明。
二、上開犯罪事實，業據被告許志昌於本院審理中坦承不諱，核
    與如附表一所示之被害人於警詢中之指訴相符，復有高雄市
    政府警察局岡山分局扣押筆錄、扣押物品目錄表各1 份、贓
    物認領保管單6 紙及照片21張在卷可稽，足徵被告自自與事
    實相符，堪以採信。本案事證明確，被告犯行洵堪認定。
三、論罪科刑：
  (一)按刑法第321 條第1 項第3 款之攜帶兇器竊盜罪，係以行為
    人攜帶兇器竊盜為其加重條件，此所謂兇器，其種類並無限
    制，凡客觀上足對人之生命、身體、安全構成威脅，具有危
    險性之兇器均屬之，且祇須行竊時攜帶此種具有危險性之兇
    器為已足，並不以攜帶之初有行兇之意圖為必要（最高法院
    79年台上字第5253號判例要旨參照）。本件被告所使用違犯
    本案扣案如附表一編號1 至9 所示之物，均屬金屬材質且質
    地堅硬，且如附表一編號2、7至8 所示之老虎鉗、美工刀、
    折疊刀各1 支之尖端並均鋒利尖銳等情，業經本院當庭勘驗
    明確（見本院二卷第38頁），若持上開如附表一編號1至9所
    示之物任意揮砍，客觀上對人之生命、身體、安全自已構成
    威脅，均顯為具有危險性之兇器無訛。又被告既持如附表一
    編號1 至9 所示之兇器，於凌晨時分違犯本件6 次竊盜犯行
    ，衡諸常情，於行竊過程中，若遭事主或他人發現，被告極
    易持而行強，對於他人之生命、身體安全具有高度危險性，
    足認被告攜帶如附表一編號1 至9 所示之工具，確有持以行
    兇之可能，而該當刑法第321條第1項第3 款之加重條件。
  (二)本件被告行為後，刑法第321 條第1 項業於100 年1 月26日
    修正公布，並於同年月28日生效施行。按行為後法律有變更
    者，適用行為時之法律，但行為後之法律有利於行為人者，
    適用最有利於行為人之法律，刑法第2 條第1 項定有明文。
    查修正前刑法第321 條第1 項規定：「犯竊盜罪而有左列情
    形之一者，處6 月以上、5 年以下有期徒刑：一、於夜間侵
    入住宅或有人居住之建築物、船艦或隱匿其內而犯之者。二
    、毀越門扇、牆垣或其他安全設備而犯之者。三、攜帶兇器
    而犯之者。四、結夥三人以上而犯之者。五、乘火災、水災
    或其他災害之際而犯之者。六、在車站或埠頭而犯之者」；
    修正後刑法第321 條第1 項則規定：「犯竊盜罪而有下列情
    形之一者，處6 月以上、5 年以下有期徒刑，得併科新臺幣
    10萬元以下罰金：一、侵入住宅或有人居住之建築物、船艦
    或隱匿其內而犯之者。二、毀越門扇、牆垣或其他安全設備
    而犯之者。三、攜帶兇器而犯之者。四、結夥三人以上而犯
    之者。五、乘火災、水災或其他災害之際而犯之者。六、在
    車站、埠頭、航空站或其他供水、陸、空公眾運輸之舟、車
    、航空機內而犯之者」，經比較新舊法之規定，新法法定刑
    除增加「得併科10萬元以下罰金」之罰金刑外，並刪除原第
    1 款「於夜間」之要件，且就第6 款增加「航空站、其他供
    水、陸、空公眾運輸之舟、車、航空機內」之要件，核均屬
    加重刑罰或擴大加重竊盜構成要件之涵攝範圍，是修正後刑
    法第321 條第1 項之規定並未較有利於行為人，自應適用修
    正前刑法第321 條第1 項之規定。
  (三)核被告許志昌如附表一所為，均係犯修正前刑法第321 條第
    1 項第3 款之攜帶兇器竊盜罪。被告所犯如附表一所示6 次
    攜帶兇器竊盜犯行，犯意各別，行為互殊，應予分論併罰。
    被告前因竊盜案件，經本院以97年度審簡字第3900號判決判
    處有期徒刑3 月確定，甫於97年10月15日易科罰金執行完畢
    等情，有臺灣高等法院被告前案紀錄表1 份在卷可參，其受
    徒刑之執行完畢後，5 年以內故意再犯本件有期徒刑以上之
    罪，均為累犯，皆應依刑法第47條第1 項規定加重其刑。爰
    審酌被告正值壯年，本應戮力工作，尋求正當途徑賺取財物
    ，竟不思進取，反攜帶對人生命、身體、安全造成威脅之如
    附表二編號1 至9 所示兇器，於凌晨時分竊取如附表一所示
    被害人所有之電纜線及鐵鍊，危害社會治安並侵害被害人等
    之財產權益，殊無可取；惟念其於犯後尚知坦承犯行，態度
    良好，並考量其所竊得之財物現均已發還被害人等保管，有
    贓物認領保管單6 紙在卷足憑，及被告為國中畢業、家境勉
    持暨其犯罪動機、手段等一切情狀，分別量處如主文所示之
    刑，並定其應執行刑，以資懲儆。另扣案如附表二所示之物
    ，均為被告所有供其違犯本件6 次攜帶兇器竊盜犯行所用之
    物，業經被告供明在卷（見本院卷第42頁），爰均依刑法第
    38 條 第1 項第2 款宣告沒收之，附此敘明。
四、按「18歲以上之竊盜犯、贓物犯，有犯罪之習慣者，得於刑
    之執行前，令入勞動場所強制工作。」竊盜犯贓物犯保安處
    分條例第3條第1項定有明文。而保安處分係針對受處分人將
    來之危險性所為之處置，以達教化、治療之目的，為刑罰之
    補充制度。我國現行刑法採刑罰與保安處分雙軌制，係在維
    持行為責任之刑罰原則下，為協助行為人再社會化之功能，
    以及改善行為人潛在之危險性格，期能達成根治犯罪原因、
    預防犯罪之特別目的。是保安處分中之強制工作，旨在對嚴
    重職業性犯罪及欠缺正確工作觀念或無正常工作因而犯罪者
    ，強制其從事勞動，學習一技之長及正確之謀生觀念，使其
    日後重返社會，能適應社會生活。竊盜犯贓物犯保安處分條
    例第3條第1項規定，即係本於保安處分應受比例原則之規範
    ，使保安處分之宣告，與行為人所為行為之嚴重性、行為人
    所表現之危險性及對於行為人未來行為之期待性相當之意旨
    而制定，而由法院視行為人之危險性格，決定應否令入勞動
    處所強制工作，以達預防之目的（最高法院91年度臺上字第
    4625號判決意旨參照）。查被告自92年間起迄今，已遭查獲
    多次竊盜、攜帶兇竊盜犯行，且皆已執行完畢等情，有卷附
    與被告該等素行相關之判決書（本院92年度簡字第3826號、
    95年度易字第1651號、96年度簡字第3335號、97年度審簡字
    第3900號）及臺灣高等法院被告前案記錄表各1 份存卷可查
    ，惟被告仍於經本院以97年度審簡字第3900號判決判處有期
    徒刑3 月確定，並於97年10月15日易科罰金執行完畢後，旋
    即於同年12 月27日，備妥專業拆解工具，於同日相隔不到5
    小時之時間內，再犯本件攜帶兇器竊盜罪達6 次之多，其並
    自陳犯案動機係因缺錢花用並受朋友不良影響而起，顯見其
    並未於刑之執行完畢後嘗試更生，一再重蹈覆轍，確有竊盜
    之犯罪習慣，僅藉刑之執行尚不足以根絕其惡性，並期待其
    改正竊取他人財物之習慣而收教化之效，為使被告習得將來
    適應社會生活所需之技能，避免再以行竊方式謀取財物，爰
    依竊盜犯贓物犯保安處分條例第3 條第1 項之規定，諭知於
    刑之執行前，令入勞動場所強制工作，以資矯治。
五、末按竊盜犯及與竊盜案件有關之贓物犯，其應執行之刑未達
    1 年以上者，不適用竊盜犯贓物犯保安處分條例，為該條例
    第2條第4項所明定；又本條例所稱應執行之刑，限於因犯該
    條例所定之竊盜罪或贓物罪所定之應執行刑，且包括依減刑
    條例減刑後所定之應執行刑在內（法院辦理竊盜犯贓物犯保
    安處分條例案件應行注意事項第2 項、最高法院96年度台上
    字第336 號判決要旨參照）。另是否有於刑之執行外併對被
    告宣告強制工作之必要，法院本應於就被告所為行為之嚴重
    性、危險性以及對其未來行為之期待性等情事，綜合判斷被
    告是否具有危險性格後，視可否因「刑之執行」而期待改正
    其竊盜惡習而定，是於被告違犯數竊盜罪或與竊盜案件有關
    之贓物罪，而依法應就各宣告刑定其應執行刑之情形，如將
    前開法文所稱「應執行刑」解為各罪之宣告刑，而非法院就
    數罪併合處罰後所定之應執行刑，不僅有違法條文義及整體
    法體系解釋之概念，且參諸刑法第51條數罪併罰定執行刑之
    立法方式，係採限制加重原則而非累加方式定其應執行刑之
    法理，各罪之宣告刑並非以累加方式實際對被告予以執行，
    於該等數罪經併合處罰之情況下，恐亦難適當體現出是否確
    已無法期待被告可因刑之執行而導正其竊盜惡習之效果，藉
    以判斷有無併為宣告強制工作之必要，故於有數罪應併合處
    罰之情形，解釋上仍應以就各宣告刑經法院衡酌被告所犯數
    罪之不法內涵，暨考量行為與罪責間是否相當等因素後所定
    之應執行刑（即實際對被告執行之刑度），是否可期待對被
    告產生改正其竊盜惡習之教化效果決之為當。本件被告所犯
    6 次攜帶兇器竊盜犯行，其宣告刑雖均未逾1 年，然該等罪
    行既經本院定其應執行刑為3 年6 月，揆諸上開說明，應執
    行刑已達1 年以上，本院自仍得就被告所為上開犯行，於定
    其應執行刑後，併為強制工作之宣告，附此敘明。
據上論斷，應依刑事訴訟法第273條之1第1 項、第299條第1項前
段，修正前刑法第321 條第1 項第3 款，刑法第2 條第1 項前段
、第47條第1 項、第51條第5 款、第38條第1 項第2 款，竊盜犯
贓物犯保安處分條例第3 條第1 項、第4 條、第5 條第1 項前段
，判決如主文。
本案經檢察官陳筱茜到庭執行職務。
中    華    民    國   100    年    2     月    25    日
                  刑事第十五庭  法  官  許勻睿
以上正本證明與原本無異。
如不服本判決應於收受判決後10日內向本院提出上訴書狀，並應
敘述具體理由。其未敘述上訴理由者，應於上訴期間屆滿後20日
內向本院補提理由書(均須按他造當事人之人數附繕本)「切勿逕
送上級法院」。
中    華    民    國   100    年    2     月    25    日
                                書記官  王芷鈴
附表一
  ┌──┬─────────┬───┬─────────────┬──────┬──────┐
  │編號│犯罪時間、地點    │被害人│竊得財物及其價值（新臺幣）│  所犯罪名  │  宣告刑    │
  │    │                  │      │                          │            │            │
  ├──┼─────────┼───┼─────────────┼──────┼──────┤
  │1   │99年12月27日凌晨2 │陳敏隆│連接電錶編號00-0000-00之電│刑法第321 條│許志昌犯攜帶│
  │    │時許              │      │纜線1 捆（重量1.5 公斤、價│第1 項第3 款│兇器竊盜罪，│
  │    │                  │      │值約500 元）              │            │累犯，處有期│
  │    ├─────────┤      │                          │            │徒刑捌月。扣│
  │    │高雄市燕巢區橫山里│      │                          │            │案附表二所示│
  │    │邦橋附近玫瑰園    │      │                          │            │之物均沒收。│
  │    │                  │      │                          │            │            │
  ├──┼─────────┼───┼─────────────┼──────┼──────┤
  │2   │99年12月27日凌晨2 │林長本│連接電錶編號00-0000-00之電│刑法第321 條│許志昌犯攜帶│
  │    │時40分許          │      │纜線1 捆（重量2.6 公斤、價│第1 項第3 款│兇器竊盜罪，│
  │    │                  │      │值約400 元）              │            │累犯，處有期│
  │    ├─────────┤      │                          │            │徒刑捌月。扣│
  │    │高雄市燕巢區橫山里│      │                          │            │案附表二所示│
  │    │國道10號左側鐵欄杆│      │                          │            │之物均沒收。│
  │    │內附近田園        │      │                          │            │            │
  │    │                  │      │                          │            │            │
  ├──┼─────────┼───┼─────────────┼──────┼──────┤
  │3   │99年12月27日凌晨3 │陳美璘│連接電錶編號00-0000-00之電│刑法第321 條│許志昌犯攜帶│
  │    │時30分許          │      │纜線1 捆（重量4.57公斤、價│第1 項第3 款│兇器竊盜罪，│
  │    │                  │      │值約500 元）、鐵鍊1 條（重│            │累犯，處有期│
  │    ├─────────┤      │量2.4 公斤、價值約400 元）│            │徒刑玖月。扣│
  │    │高雄市燕巢區橫山里│      │                          │            │案附表二所示│
  │    │海清果園旁田園    │      │                          │            │之物均沒收。│
  │    │                  │      │                          │            │            │
  ├──┼─────────┼───┼─────────────┼──────┼──────┤
  │4   │99年12月27日凌晨4 │呂文章│連接電錶編號00-0000-00之電│刑法第321 條│許志昌犯攜帶│
  │    │時10分許          │      │纜線1 捆（重量4.44公斤、價│第1 項第3 款│兇器竊盜罪，│
  │    │                  │      │值500元）                 │            │累犯，處有期│
  │    ├─────────┤      │                          │            │徒刑捌月。扣│
  │    │高雄市燕巢區橫山里│      │                          │            │案附表二所示│
  │    │深中路附近田園    │      │                          │            │之物均沒收。│
  │    │                  │      │                          │            │            │
  ├──┼─────────┼───┼─────────────┼──────┼──────┤
  │5   │99年12月27日凌晨5 │陳清南│連接電錶編號00-0000-00之電│刑法第321 條│許志昌犯攜帶│
  │    │時30分許          │      │纜線1 捆（重量6.18公斤、價│第1 項第3 款│兇器竊盜罪，│
  │    │                  │      │值約1000元）              │            │累犯，處有期│
  │    ├─────────┤      │                          │            │徒刑玖月。扣│
  │    │高雄市燕巢區橫山里│      │                          │            │案附表二所示│
  │    │邦僑右側附近田園  │      │                          │            │之物均沒收。│
  │    │                  │      │                          │            │            │
  ├──┼─────────┼───┼─────────────┼──────┼──────┤
  │6   │99年12月27日凌晨6 │臺南神│黃、紅色電纜線1 捆（重量  │刑法第321 條│許志昌犯攜帶│
  │    │時20分許          │學院  │0.18公斤、價值約200元）   │第1 項第3 款│兇器竊盜罪，│
  │    │                  │      │                          │            │累犯，處有期│
  │    ├─────────┤      │                          │            │徒刑柒月。扣│
  │    │高雄市燕巢區橫山里│      │                          │            │案附表二所示│
  │    │臺南神學院深水校區│      │                          │            │之物均沒收。│
  │    │空屋牆壁上        │      │                          │            │            │
  │    │                  │      │                          │            │            │
  └──┴─────────┴───┴─────────────┴──────┴──────┘
附表二
  ┌──┬───────┬───┐
  │編號│物品名稱      │數量  │
  ├──┼───────┼───┤
  │ 1  │油壓剪        │1支   │
  ├──┼───────┼───┤
  │ 2  │老虎鉗        │1支   │
  │    │              │      │
  ├──┼───────┼───┤
  │ 3  │虎鉗          │1支   │
  ├──┼───────┼───┤
  │ 4  │活動扳手      │1支   │
  ├──┼───────┼───┤
  │ 5  │扳手          │1支   │
  ├──┼───────┼───┤
  │ 6  │一字型螺絲起子│2支   │
  ├──┼───────┼───┤
  │ 7  │美工刀        │1支   │
  ├──┼───────┼───┤
  │ 8  │摺疊刀        │1支   │
  ├──┼───────┼───┤
  │ 9  │鐵管          │19支  │
  ├──┼───────┼───┤
  │10  │棉質手套      │1雙   │
  ├──┼───────┼───┤
  │11  │頭燈          │1個   │
  └──┴───────┴───┘
附錄論罪科刑法條
修正前中華民國刑法第321條
（加重竊盜罪）
犯竊盜罪而有左列情形之一者，處 6 月以上、 5 年以下有期徒
刑：
一、於夜間侵入住宅或有人居住之建築物、船艦或隱匿其內而犯
    之者。
二、毀越門扇、牆垣或其他安全設備而犯之者。
三、攜帶兇器而犯之者。
四、結夥三人以上而犯之者。
五、乘火災、水災或其他災害之際而犯之者。
六、在車站或埠頭而犯之者。
前項之未遂犯罰之。